臺灣高等法院臺南分院刑事裁定　　　　　　　　　　　　　　　　　　　行股
　　再審聲請人
　　即受判決人　甲　○　○
右列聲請人因詐欺等案件，對於本院九十一年度上易字第一九七號中華民國九十一年
五月八日第二審確定判決（臺灣臺南地方法院九十年度易字第一九八五號、臺灣臺南
地方法院檢察署九十年度偵字第六一九二號、第九八二０號），聲請再審，本院裁定
如左：
    主      文
再審之聲請駁回。
    理      由
一、再審聲請人即受判決人甲○○聲請再審意旨略以：原確定判決認定判處聲請人犯
    詐欺取財罪，係根據不完整有瑕疵之證據，就下列足生影響於判決之證據，及能
    證明聲請人並未使用詐術之事實，均漏未審酌：
（一）聲請人於民國（下同）八十八年九月九日買Ｙ八－八四三八號車，及八十九年
      一月卅一日買五Ｋ－四０六二號車時，均依法和汽車業務員簽妥各項契約及文
      件，並經由汽車公司派專人對保，查證收入、扣繳憑單及各項在職證明文件，
      自始至終均未有施行「詐術」之罪行。原判決漏未審酌聲請人八十九年一至二
      月間呈報國稅局臺南分局綜合所得稅八十八年扣繳憑單約新臺幣（下同）八十
      萬元，且家母黃辛章於東門路及裕農路口之郵局二樓，亦分別於八十八年四月
      及八十九年三月間各提出四十萬元，資助聲請人買車之用。且聲請人原於玉山
      銀行永大路（永康市）分行及中華銀行中華路（永康市）分行，八十八年間亦
      有廿至卅萬元不等之存款，足證聲請人有購買及支付車款之能力，且原南陽、
      福特二家汽車公司亦有對保，原判決對此均漏未審酌，足生影響於原判決。
（二）原確定判決雖認「‧‧自八十九年五月十日起未再付款，乃因五Ｋ－四０六二
      號車之業務員黃元中，於八十九年一月底夥同葉代書二人詐騙聲請人可汰舊（
      Ｙ八－八四三八號車）換新（五Ｋ－四０六二號車），並於八十九年三、四月
      間，由歸仁總公司的董事長逼迫聲請人，將謀生工具九Ｊ－五七八號之十五噸
      福壽大貨車出售回樺興公司，新鑫公司之王世豪，且有塗銷證明及退回萬泰銀
      行永康市○○路分行之支票廿餘張未使用可證明。造成聲請人由月入七、八萬
      元銳減成二萬元之月薪（有九十年一月扣繳憑單可證），致無法支付八十九年
      五月十日之後的Ｙ八－八四三八號車分期款，並非故意拒繳。且Ｙ八－八四三
      九號車被葉代書侵占詐騙去，有九十一年一月二十一日之告訴狀於地檢署偵查
      中，可證明「汰舊換新」之約定。奇異公司八十九年三月接手南陽公司之債權
      前，聲請人於八十九年一月，確有向南陽公司之業務員陳志朋等人及組長，說
      明因Ｙ八－八四三八號車變速箱有異音及天窗已扣三萬卻未開等事，欲退還該
      車不果，且陳員也離職而組長答應先行處理並付清尾款條件下，可暫由葉代書
      及黃元中處理「換車」事宜，此部份原判決漏未審酌，而逕以自由心證推理，
      即有違常情常理，足生影響於原判決。
（三）原確定判決雖認「‧‧又承接前開‧‧足生損害於債權人福灣公司」，然有下
      列多項真相漏未審酌之證據，及證明「黃元中業務員及葉代書誘騙聲請人買五
      Ｋ－四０六二號車之事實，使黃元中之上一級福灣公司蒙生損失」，並足生影
      響於原判決：八十九年一月三日至一月卅一日間，葉代書先電話通知聲請人，
      其有黃元中欲拼年銷售業績，並欲代聲請人「汰換不滿意的Ｙ八－八四三八號
      車，再買五Ｋ－四０六二號車」（汰舊換新），並全程皆有葉代書參予付款、
      代辦事宜；黃元中和葉代書二人朋分頭款三十萬元後，又由葉代書找來二位聲
      請人不識之身分證保人，將欠半數尾款竄改為「分期付款」，確有詐騙在先之
      事實未查，使其二人逍遙法外。黃元中和聲請人簽約，對保過程有搞鬼、偽造
      嫌疑，簽約所欠尾款約二十五萬元；簽約時，款項尚未以印章或打字標明，因
      黃說葉未將頭款和他結清，一切是在八十九年一月三十一日交車後，葉才與黃
      元中結清，顯見二人確有勾結；而在原判決之重要證物－契約書之金額墨汁晚
      於聲請之人簽名墨汁時間，雖經聲請人一再呈狀聲請將契約書送刑事總局等專
      業單位鑑定「筆跡時間」及「該契約書均無聲請人之指紋」等事項，以證明契
      約金額係偽造且於事後加添變造上去、簽約過程有作弊之預謀，黃元中業務員
      違法且未按程序規定簽約、對保，又趕於頭款未清之前，夥同葉代書二人八十
      九年一月三十一日前交車，未去監理站設定，拖了近二週後才去設定動產抵押
      等手續，明顯有造假放水共同詐欺福灣公司之言行。五Ｋ－四０六二號車之交
      車買賣契約，未交付乙款型式一份副本於買車人（即聲請人），且又與Ｙ八－
      八四三八號車之契約大相差異，顯見有尾款之抵押事，而非「五Ｋ－四０六二
      號車之分期事」。五Ｋ－四０六二號車之分期付款部分契約之「身分證保證人
      」確係黃元中、葉代書所找來之人頭身分，偽造成分期且分毫未付之假象。可
      傳訊二位身分證保人即可明案情，卻漏而未傳訊，縱容契約內容之竄改偽造而
      誤判。八十九年二月八日聲請人將五Ｋ－四０六二號車售於何豐勝之家人，事
      前八十九年二月一日至八日確有查照通知黃元中及葉代書二人，因Ｙ八－八四
      三八號車未出售清償（奇異公司）或南陽公司，卻先將五Ｋ－四０六二號車於
      八十九年一月三十一日提早趕工過戶於聲請人，造成一人養二轎車之困擾，故
      要求黃、葉二人一週內還Ｙ八－八四三八號車及解決，但未獲回應，不得已才
      將五Ｋ－四０六二號車售出，其過程均可查通聯紀錄，但黃元中不於八十九年
      二月八日售出五Ｋ－四０六二號車後，立刻於半年內可查電聯紀錄之有效期間
      內，將全案向福灣公司或地檢署告訴，一拖再拖至九十年六月五日才告，實有
      湮滅證據，縱放葉代書，侵吞頭款三十萬元之重大嫌疑，此部份亦未隔離偵訊
      。且福灣公司自始至終均未有核准或通知聲請人交付分期款之方式，實有違常
      情。
（四）原確定判決認「‧‧且一被告‧‧並無違反動產擔保交易法‧‧」，但五ｋ－
      四０六二號車之轉售王衣紡（聲請人完全不識之外人）之重要關係證人何豐勝
      ，資料已於九十年十二月六日下午呈地院歲股謝瑞龍法官－可證明Ｙ八－八四
      三八號車及五Ｋ－四０六二號車之去向及買賣糾紛，卻未傳訊何豐勝，以證明
      汰舊換新及葉代書真實資料及葉侵占Ｙ八－八四三八號車之詐騙事實。聲請人
      有於八十九年一月三十一日買下五Ｋ－四０六二號車之前，告知南陽公司售Ｙ
      八－八四三八號車之業務員及組長，要汰Ｙ八－八四三八號車換五Ｋ－四０六
      二號新車之事，可查電話通聯紀錄及傳訊南陽公司之承辦人，卻一直未詳查，
      而逕以自由心證斷定聲請人未告知南陽公司，實有影響於事實真相及原判決之
      公正。
（五）原確定判決書第六頁第四行「2.雖被告‧‧合約云云」，但原判決漏未審驗黃
      元中業務員簽約之時間（全場不到五分鐘，黃員以趕下位業績為藉口，表示沒
      太多時間）、地點（簽約在聲請人家母黃辛章住居所二樓，午睡前），因上述
      時空之短促催趕，確使聲請人未能細查全部合約內容，且又只簽名在上述文件
      中而受矇騙。聲請人和黃員中簽約文件之內容，有下列弊端及證據漏未審酌，
      足生影響於原判決：1.原契約文件全部未交付被告細審，由其上未有聲請人指
      紋可證明黃元中並未將各份合約逐一交付聲請人過目明察。2.五Ｋ－四０六二
      號車之契約金額部分，係於聲請人簽名後，再由黃元中更改上去，請轉刑事總
      局作墨汁比對即知。3.五Ｋ－四０六二號車由黃元中所謂「分期付款」造假一
      事，傳訊身分證人頭保證人即可證明該契約係偽造湊合成，卻漏未傳訊。
（六）原確定判決書第六頁第十二行「3.再查‧‧五Ｋ－四０六二‧‧而使然」，但
      福灣公司係一成立數十年之公司，其尚未辦妥監理站之動產擔保設定，即先行
      交車，確有違常理卻又不同於南陽交車程序，原判決漏未審酌之證據及能證明
      之真相如后：1.福灣公司前有「紅喜帖專案」之交付車款一半即可交車之五Ｋ
      －四０六二號車情形，聲請人係欠尾款，一半車款，故以家母之房屋抵押作尾
      款之保證，而非分期付款之型式契約，故黃元中才先行交車，而非辦妥一切手
      續後才交車。2.福灣公司之五Ｋ－四０六二號車及南陽公司之Ｙ八－八四三八
      號車，二者確有不同而未加詳查比對，即可知「分期付款」及「欠尾款」不同
      ，才有五Ｋ－四０六二號車未有監理站設定之事實，證據確實存在，豈可歪曲
      順序、真相？福灣公司於九十年六月五日告訴罪名「違反動產擔保交易法」，
      而非「詐欺」罪名，即表示其知悉買賣全程並無運用詐術之言行，故採用違反
      動擔法罪名來告，以期拖延將近二年之民事糾紛能以刑事逼民事和解之方式解
      決。本以為聲請人會以數十日之易科罰金輕罪而屈服下早日還清尾款，惟雙方
      對金額並無共識而未和解，但聲請人仍望早日與汽車公司還清尾款，而非「躲
      」在監所中不能處理。
（七）原確定判決第八頁「‧‧葉代書使用之Ｙ八－一九五八‧‧」，傳訊潘淑惠即
      可找出葉代書，並傳訊何豐勝、胡重和即可證明葉代書設計聲請人及葉、黃勾
      結之罪狀，何員並可證明被告交付三十萬元頭款給葉代書及黃元中，胡員並可
      證明福特董事長逼賣九Ｊ－五七八號車而使收入銳減。原確定判決對前揭重要
      證據漏未審酌，為免元兇「葉代書」、「共犯」黃元中二人的詐欺集團一再害
      人中計誤判買入不似約定汽車之行為，使聲請人成了代罪羔羊，而朋分頭款之
      葉代書、黃元中卻逍遙法外，聲請人為此依法聲請再等語。
二、按有罪判決確定後如係不得上訴第三審法院之案件，其經第二審確定有罪之判決
    ，如就足以影響於判決之重要證據漏未審酌者，得為受判決人之利益聲請再審，
    刑事訴訟法第四百二十一條，固定有明文，惟所謂重要證據漏未審酌，係指該證
    據於第二審判決前已經提出，且於案情有重要關係，而可認為足以動搖原判決事
    實之認定者始足當之；如證據業經法院本其自由心證予以取捨及判斷，而於原確
    定判決予以指駁，並敘明捨棄不採之理由，或縱提出未斟酌，惟如經斟酌亦不足
    以動搖原判決者，即非該條所謂重要證據漏未審酌。故如僅係對該證據為相異之
    評價者，不能以此為由聲請再審。經查聲請再審意旨（一）空言指摘原確定判決
    未斟酌依聲請人八十八年綜合所得稅扣繳憑單及其銀行帳戶存款可證明其有支付
    能力等情，而未附具是項證據，已與刑事訴訟法第四百二十九條所定聲請再審程
    式不合。況原確定判決認定(一)聲請人於八十八年九月九日，依動產擔保交易法附
    條件買賣之規定，以分期付款方式向南陽實業股份有限公司嘉南分公司購買Ｙ八
    ─八四三八號自用小客車一輛，雙方約定本金利息合計六十九萬八千三百四十元
    ，除頭期款一萬二千八百四十元外，其餘自八十八年十月九日起至九十二年十二
    月九日止，每二月攤還一萬一千六百三十九元；自九十三年一月起每月繳付一萬
    一千六百三十九元，聲請人未繳清全部價款前，出賣人奇異公司仍保有該自用小
    客車之所有權，該自用小客車停放處所為臺南市○區○○路二段三十二巷二二七
    號二樓之二聲請人住所，聲請人僅得以善良管理人之注意義務佔有使用該自用小
    客車，不得將該輛自用小客車任意遷移、出賣、移轉、抵押或為其他處分，且經
    辦妥動產擔保交易法之附條件買賣登記；嗣南陽公司將此債權讓與奇異資融股份
    有限公司，並經變更債權人登記在案。詎聲請人竟意圖不法之利益，並基於概括
    之犯意，僅給付自八十八年十月十日起至八十九年四月十日止之七期款項合計八
    一四七三元，而自八十九年五月十日起即未再付款，尚欠分期款五十三期共計六
    十一萬六千八百六十七元，且未經奇異公司之同意，於八十九年間某日將該輛自
    用小客車自約定停放處所遷移，委託他人出售，致生損害於奇異公司。(二)聲請人
    又承前開概括之犯意，並意圖為自己不法之所有，於八十九年一月三十一日，向
    福灣企業股份有限公司佯稱欲以分期付款動產擔保附條件買賣方式，購買車牌五
    Ｋ─四０六二號自小客車，致福灣公司陷於錯誤，與其訂立附條件買賣契約。雙
    方約定總價金連同利息合計七十五萬七千五百三十六元，自八十九年三月二日起
    至九十三年二月二日止，以每月為一期，除頭期款應繳付三萬八千元外，餘分四
    十八期給付，每期付款一萬五千七百八十二元，標的物存放地點為臺南市○區○
    ○路二段三二巷二二七號二樓之二；在價金未付清之前，標的物所有權仍屬於出
    賣人福灣公司所有，聲請人僅得依約占有使用，不得任意遷移或為其他處分。詎
    聲請人於八十九年一月一日取得上開車牌五Ｋ─四０六二號自小客車標的物後，
    利用福灣公司不及辦理動產擔保交易附條件買賣設定登記之前，未經福灣公司之
    同意，於八十九年二月八日，將上開標的物五Ｋ─四０六二號汽車出賣，並過戶
    登記為王衣紡所有，且未如期給付分期價款，致福灣公司追索無著，始知受騙，
    足生損害於債權人福灣公司。經核聲請人就(一)部分之行為，係犯動產擔保交易法
    第三十八條之罪，就(二)部分之行為，係犯刑法第三百三十九條第一項詐欺取財罪
    、動產擔保交易法第三十八條之罪，其前後二次違反動產擔保交易法第三十八條
    之犯行，為連續犯，應論以一罪並加重其刑，再其所犯違反動擔保交易法第三十
    八條之罪與詐欺取財罪二罪間，有方法結果之牽連關係，為牽連犯，應從一重之
    詐欺取財罪處斷，而對聲請人論以詐欺取財罪及科處有期徒刑十月，業於理由欄
    內詳細論述其認定依據及理由，要無聲請人所稱重要證據漏未審酌之情形。而聲
    請意旨（二）、（三）、（五）指稱聲請人因接受黃元中、葉代書之建議而「汰
    舊換新」，即汰換Ｙ八－八四三八號車，購入五Ｋ－四０六二號車等情，均係聲
    請人於該案判決前已提出之抗辯，亦均經原確定判決於理由欄第二點第(二)款內詳
    予指駁並說明不採之理由如下：2.雖被告辯稱簽立該附條件買賣合約，且未辦理
    動產擔保交易附條件買賣云云。然查前開附條件買賣合約書及動產擔保交易附條
    件買賣設定登記申請書上「乙方欄」、「債務人欄」之被告姓名，均為被告親筆
    所簽一節，為被告供明在卷（見本院九十一年四月十一日訊問筆錄），而觀之該
    合約書及設定登記申請書上、下及左、右文字均有相連，並未將合約內容或設定
    內容與「乙方欄」、「債務人欄」分開，而被告為一識字之成年人，於在各該文
    件上簽署其姓名時，衡情豈有不知其所簽署之文件究為何種，則其事後再辯稱未
    簽立該附條件買賣合約云云，已難信採。‧‧‧4.被告雖又辯稱：其係因接受證
    人黃元中、「葉代書」之建議，欲「汰舊換新」，即將前開Ｙ八─八四三八號車
    出售後，再買進五Ｋ─四０六二號車，但因Ｙ八─八四三八號車未能如期出售，
    已買進五Ｋ─四０六二號車，其一人無法同時養二部分，故將五Ｋ─四０六二號
    車出售，並無詐欺之故意云云。然證人黃元中於本院調查時證稱「當時是葉先生
    介紹被告來買車，是買五Ｋ─四０六二號車，且被告並未言及因Ｙ八─八四三八
    號車有問題，而要汰舊換新」等語（見本院九十一年二月二十一日訊問筆錄），
    則被告所辯「汰舊換新」云云，已非全然無疑。再被告既係因Ｙ八─八四三八號
    車有問題而欲「汰舊換新」，則豈將此輛車委請他人出售，另向證人黃元中所任
    職之車行購入五Ｋ─四０六二號車，而未一併委請證人黃元中代為出售，亦有可
    疑之處。再觀之五Ｋ─四０六二號車係於八十九年一月三十一日以附條件買賣購
    入，即於八十九年二月八日出售過戶與案外人王衣紡，則若果真被告無詐欺之故
    意，則豈有購入五Ｋ─四０六二號車短短不到一月之期間，即出售過戶與他人，
    且被告既未通知福灣公司，亦未徵得該公司之同意，即出售與他人，又未繳付五
    Ｋ─四０六二號車任何一期分期款之理，是被告購入五Ｋ─四０六二號車之時，
    已有屆期不還之為自己不法所有之意圖，而有詐欺之故意，應堪認定；被告此部
    分所辯亦無足取等語，顯見原確定判決業予審酌指駁在案，並敘明捨棄不採之理
    由，而無漏未審酌之情事。又聲請意旨（四）、（六）、（七）雖指原審未予傳
    訊何豐勝、潘淑惠、胡重和等重要證人，係屬重要證據漏未審酌云云；惟觀諸原
    確定判決理由欄第二點第(二)、(三)、(四)款：(二)1.被告如何於前揭時間，向福灣公司
    以分期付款動產擔保附條件買賣方式，購買車牌號碼五Ｋ─四０六二號自小客車
    之事實，業據證人黃元中到庭結證明確（見本院九十一年二月二十一日訊問筆錄
    ），並有附條件買賣合約、動產擔保交易附條件買賣設定登記申請書在卷可稽（
    見偵字第六一九二號卷第二頁、第三頁）。再查被告於購買上開車輛後，即於同
    年二月間將該輛出售，並過戶登記在案外人王依紡名下一節，又有汽車車籍查詢
    單、車號查詢汽車車籍單（見偵字第六一九二號卷第五頁、第六頁）附卷可稽。
    ‧‧‧‧3.再查五Ｋ─四０六二號車分期借款本金為五十四萬八千元，但加計利
    息後總價為七十五萬七千五百三十六元，被告於簽立前開附條件買賣合約書及登
    記申請書後，經福灣公司送件申請設定動產擔保交易附條件買賣時，該輛車早已
    出售他人過戶完畢，致未能設定動產擔保附條件買賣等情，又據證人黃秋月證述
    明確（見偵字第六一九二號卷第十八頁反面、本院九十一年四月十一日訊問筆錄
    ），足認本件未能設定動產擔保附條件買賣，係因被告早已將該輛車轉手過戶，
    致福灣公司不及設定，並非因被告確未簽立該附條件買賣而使然；(三)至被告雖請
    求傳訊證人葉代書及何豐勝，以之證明本件全係「葉代書」一手策劃，及被告曾
    當何豐勝之面交付三十萬元予「葉代書」，作為五Ｋ─四０六二號車之頭款，竟
    於收受後私下和證人黃元中瓜分此筆款項，致使五Ｋ─四０六二號車內容不清云
    云；然被告雖請求傳訊證人葉代書，但並未提供葉代書之姓名、住址供本院查證
    ，且被告所指證人葉代書使用之Ｙ八─一九五八號車，經本院向交通部公路總局
    嘉義區監理所臺南監理站函詢結果，該輛車係為案外人潘淑惠所有，所有人並非
    「葉代書」，此有該監理站嘉監南字第九一０三三四０號函附於本院卷足憑。則
    本院就「葉代書」部分已無從傳訊查證。再被告請求傳訊證人何豐勝，亦未提供
    證人之住所供本院傳訊，且觀之被告供稱自八十七年迄今共買受一部大貨車、二
    輛轎車，一輛廂型車，價金以現金支付，後來全部變成貸款等語（本院九十一年
    二月二十一日訊問筆錄），則被告就購車貸款一事之程序應知之甚詳，衡情豈有
    毫無知悉之下簽署前開五Ｋ─四０六二號車買賣契約書或動產擔保附條件買賣契
    約書之理，其所辯已不足採信，則本院認五Ｋ─四０六二號車部分之事證已臻明
    確，並無傳訊證人葉代書、何豐勝之必要；(四)再被告又請求傳訊證人胡重和，以
    資證明被告於出售五Ｋ─四０六二號車後，曾應黃元中之要求，多次與福灣公司
    方律師電話接尾款付清方式，且親赴福灣公司歸仁總公司見董事長及副總經理，
    並遭董事長抓住衣領欲毆打及恐嚇賣掉被告所有九Ｊ─五七八號大貨車等情；然
    查此部分係被告出售該車後之行為，與被告於購車之際即有詐欺故意無關，本院
    亦認無傳訊之必要等語。可見原確定判決業已敘明其如何由五Ｋ－四０六二號汽
    車之附條件買賣合約、動產擔保交易附條件買賣設定登記申請書、汽車車籍查詢
    單、車號查詢汽車車籍單、證人黃元中及黃秋月之證詞等證據，綜合全案辯論意
    旨，本其自由心證予以取捨及判斷，認定聲請人就五Ｋ－四０六二號汽車係以詐
    欺方式取得，且又違反動產擔保交易法第三十八條規定，因予論罪科刑，並敘明
    毋須傳訊證人葉代書、何豐勝、胡重和之理由，經核原確定判決之認事用法並非
無憑，亦無聲請人所指有重要證據漏未審酌之情事。
三、綜上各情，聲請人徒就原確定判決證據之取捨任憑己意而為指摘，已非適法之再
    審理由；另聲請人所提自認為聲請再審之理由，縱有未經原確定判決予以論及，
    惟就該證據形式觀之，縱予審酌亦難為聲請人有利之證明，仍不影響本件犯罪事
    實之認定。從而揆諸上開說明，足認本件再審之聲請為無理由，應予駁回。
四、據上論斷，應依刑事訴訟法第四百三十四條第一項，裁定如主文。
中      華      民      國    九十一    年      七      月      九      日
                                  臺灣高等法院臺南分院刑事第二庭
                                      審判長法官  游  明  仁
                                            法官  蘇  重  信
                                            法官  林  永  茂
右正本證明與原本無異。
不得抗告。
                                      法院書記官  劉  岳  文
中      華      民      國    九十一    年      七      月      九      日
